臺灣高等法院臺中分院民事判決　　 94年度保險上更(一)字第1號
上　訴　人　甲○○
　　　　　　丙○○
　　　　　　乙○○
　　　　　　丁○○
共　　　同
訴訟代理人　林士傑律師
被　上訴人　中央信託局股份有限公司
法定代理人　許嘉棟
訴訟代理人　賴盛星律師
上列當事人間請求給付保險金等事件，上訴人對於中華民國90年
6月5日臺灣台中地方法院第一審判決（90年度保險字第6號），
提起上訴，判決後，經最高法院廢棄發回，本院於94年9月27日
言詞辯論終結，判決如下：
    主  文
原判決關於駁回上訴人後開第二、三項之訴，及該部分假執行之
聲請，暨訴訟費用之裁判均廢棄。
被上訴人應給付上訴人甲○○新台幣壹佰萬元，及自民國八十九
年四月一日起至清償日止按年利率百分之十計算之利息。
被上訴人應給付上訴人甲○○、丙○○、乙○○、丁○○新台幣
壹佰零貳萬捌仟元，及自民國九十年二月二十三日起至清償日止
按年利率百分之十計算之利息。
第一、二審及發回前第三審訴訟費用由被上訴人負擔。
本判決第二、三項，於上訴人甲○○以新台幣拾萬仟元，
上訴人甲○○、丙○○、乙○○、丁○○以新台幣拾肆萬仟
元供擔保後得假執行；但於假執行程序實施前，被上訴人如分別
以新台幣壹佰萬元、壹佰零貳萬捌仟元為上訴人甲○○、上訴人
甲○○、丙○○、乙○○、丁○○供擔保後，得免為假執行。
    事實及理由
一、本件上訴人主張：上訴人甲○○之夫、其餘上訴人之父即被
    保險人張鎮奎於民國88年4月1日向被上訴人投保1年定期傷
    害保險新台幣（下同）2,000,000元及意外傷害住院醫療日
    額給付附約每日1,000元之中央人壽「團體1年定期傷害保險
    」（下稱系爭保險契約），張鎮奎並指定身故保險金之受益
    人為上訴人甲○○。張鎮奎於88年12月24日因裝熱開水不慎
    燙傷右足，引發蜂窩性組織炎導致截肢、手術後細菌感染，
    於89年1月31日心肺衰竭死亡，而張鎮奎之右側膝下截肢，
    殘廢等級為第三級，依系爭保險契約之約定，被上訴人應給
    付殘廢保險金1,000,000元，保險金額2,000,000元扣除殘廢
    保險金1,000,000元即為身故保險金，詎上訴人甲○○於89
    年3月16日向被上訴人申請理賠，被上訴人除給付在菩提醫
    院之4日住院醫療日額4,000元外，對轉診至行政院衛生署台
    中醫院（下稱台中醫院）治療之28天住院日額28,000元及其
    後之截肢、死亡等理賠金，均拒絕給付。上訴人甲○○依系
    爭保險契約得請求被上訴人給付身故保險金1,000,000元，
    上訴人等4人亦得依系爭保險契約及繼承之法律關係，請求
    被上訴人給付殘廢保險金1,000,000元及住院醫療日額給付
    28,000元。爰求為判決被上訴人應分別給付上訴人甲○○及
    上訴人等4人1,000,000元、1,028,000元，暨分別自89年4月
    1日、起訴狀繕本送達之第16日起加計約定遲延利息之判決
    。
二、被上訴人則以：依台中醫院死亡診斷書記載，及查詢相關病
    歷得知，被保險人張鎮奎於83年12月27日即罹患糖尿病、慢
    性腎衰竭，至88年時已長期洗腎約6年，故其事故過程依序
    應為：糖尿病及慢性腎衰竭　燙傷　傷口不癒合　右趾第五
    趾截肢　傷口不癒合　右足膝下截肢　死亡，燙傷並非引起
    死亡之原因，長期之尿毒症及糖尿病始係致死直接主因，即
    張鎮奎係傷口不易癒合，細菌感染，引發血菌病，其因多重
    器官衰竭而死亡，係長期疾病所致，與中央人壽「團體1年
    定期傷害保險」保險單條款（下稱系爭保險單條款）第5條
    所稱之「意外傷害事故」不符，且無相當因果關係，被上訴
    人自不需給付保險金，再依系爭保險單條款第25條第4項之
    約定，殘廢保險金之受益人為被保險人本人，不得變更，且
    殘廢保險金之給付目的，係在填補被保險人因殘廢造成不便
    與痛苦之不利益，故殘廢保險金係專屬於被保險人一身之權
    利，被保險人之繼承人不得繼承之，上訴人等4人實無由繼
    承張鎮奎之殘廢保險金給付請求權等語，資為抗辯。
三、以下之事實為兩造所不爭執，並有上訴人提出戶籍謄本正本
    兩件、繼承系統表、死亡診斷書影本、中央人壽團體保險保
    險證影本、菩提醫院診斷證明書影本、中央人壽給付審核書
    影本、菩提醫院勞工保險傷病診斷書影本、中央信託局人壽
    保險處89年5月9日、89年7月11日函影本、人身保險爭議調
    處申請書影本、定型化保險契約條款影本、保險給付申請書
    影本各一件，及被上訴人提出團體被保險人名冊影本一份等
    為證，此部分之事實應堪信為真實。
  (一)上訴人甲○○之夫，其餘上訴人之父張鎮奎於88年4月1日向
    被上訴人投保一年定期傷害保險2,000,000元及意外傷害住
    院醫療日額給付附約每日1,000元之中央人壽「團體1年定期
    傷害保險」。張鎮奎於本契約有效期間內，因遭受意外傷害
    事故，致其身體蒙受傷害而致殘廢或死亡時，被上訴人應給
    付保險金。
  (二)張鎮奎於83年12月27日即罹患糖尿病、慢性腎衰竭。88年12
    月24日因裝熱開水於水袋時，不慎將水袋滑落而燙傷右足，
    於88年12月31日入菩提醫院治療，並於89年1月3日轉診入住
    台中醫院，因蜂窩性組織炎，導致於89年1月4日進行右足第
    五趾截肢及清創手術，89年1月25日進行右側膝下截肢手術
    ，89年1月31日因心肺衰竭死亡。
  (三)張鎮奎之右側膝下截肢，殘廢等級為第3級，若係意外傷害
    事故所造成，依系爭保險契約之約定，被上訴人應給付殘廢
    保險金1,000,000元。
  (四)系爭保險契約之身故受益人，張鎮奎係指定上訴人甲○○。
  (五)張鎮奎死亡後，由上訴人甲○○於89年3月16日向被上訴人
    申請理賠死亡給付及住院醫療日額給付，被上訴人僅同意支
    付張鎮奎在菩提醫院之4日住院醫療日額給付4,000元，拒絕
    支付台中醫院治療之28天住院醫療日額28,000元及其後之截
    肢、死亡2,000,000元之理賠金。
四、本件被保險人因燙傷就醫至死亡結果發生之過程，參照上訴
    人所提出之被保險人死亡診斷書、菩提醫院診斷證明書、勞
    工保險傷病診斷書及被上訴人提出之台中醫院診斷證明書、
    菩提醫院病歷摘要及原審法院向菩提醫院、台中醫院所調取
    之被保險人全部病歷資料可知，被保險人主訴於88年12月24
    日因右足被熱水袋燙傷致脫皮，於同年31日至菩提醫院就診
    ，並於同日住院治療，經診斷為右足燙傷並感染蜂窩性組織
    炎，因為糖尿病末稍循環不良及尿毒症、傷口併感染，而自
    同日起至89年1月3日止在該院治療；嗣經菩提醫院評估須進
    行右膝下截肢，於89年1月3日轉診台中醫院。經台中醫院於
    89年1月4日對被保險人進行右足第五趾截肢及清創手術，於
    同年月14日行清創手術，至同年月25日行右側膝下截肢，嗣
    於同年月31日因心肺衰竭死亡。上訴人主張張鎮奎係因燙傷
    之意外事故，致截肢造成殘廢及發生死亡之結果，燙傷之意
    外事故與張鎮奎之殘廢及死亡有相當因果關係存在等語，被
    上訴人則以張鎮奎之燙傷與其截肢及死亡無相當因果關係存
    在，張鎮奎之截肢及死亡係其患有糖尿病及尿毒症，長期疾
    病所致，非屬意外傷害事故置辯，是本件首應審究則係張鎮
    奎之殘廢及死亡是否燙傷之意外傷害事故所造成，其間是否
    有相當因果關係？查傷害保險人於被保險人遭受意外傷害及
    其所致殘廢或死亡時，負給付保險金額之責，保險法第131
    條定有明文。系爭保險單條款第五條約定：被保險人於本契
    約有效期間內，因遭受意外傷害事故，致其身體蒙受傷害而
    致殘廢或死亡時，依照本契約的約定，給付保險金。前項所
    稱意外傷害事故，指非由疾病引起之外來突發事故。可知傷
    害保險，係就被保險人因外來突發的意外事故，致身體遭受
    意外及其所致之殘廢或死亡，由保險人負給付保險金責任。
    即本件保險事故，應以傷害事故發生之原因，係由於外來之
    原因（非因被保險人本身已存在可得預料或查知之原因）以
    致發生意外殘廢或死亡之結果而言。財政部86年1月1日修正
    實施之團體傷害保險示範條款已將原意外之定義「遭遇外來
    突發之意外事故，致其身體蒙受傷害，並以此為直接且單獨
    之原因」修正為指「非由疾病引起之外來突發事故」，而被
    上訴人保險單條款亦已配合修正，即其結果之發生，不再以
    遭遇外來突發之意外事故，為直接且單獨之原因為要件。而
    非由疾病引起之外來突發事故，應指被保險人自身以外之事
    故，如係因被保險人自己疾病所致之殘廢或死亡，應不在給
    付之範圍，亦即需以傷害事故，為殘廢或死亡結果發生之主
    要有效之原因；換言之，意外事故與殘廢或死亡結果之發生
    間，需有相當因果關係，於此情形，保險人始應負給付保險
    金之責任。而所謂相當因果關係，係指依經驗法則，綜合行
    為當時所存在之一切事實，為客觀之事後審查，認為在一般
    情形上，有此環境，有此行為之同一條件，均發生同一之結
    果者，則該條件即為發生結果之相當條件，行為與結果即有
    相當之因果關係；反之，若在一般情形上，有此同一條件存
    在，而依客觀之審查，認為不必皆發生此結果者，則該條件
    與結果並不相當，不過為偶然之事實而已，其行為與結果間
    即無相當因果關係（最高法院87年度台上字第154號判決參
    照）。又傷害保險之發生殘廢及死亡結果，究由疾病或由外
    來突發事故所引起，認定固經常會有爭議，惟依實務及通說
    之見解，意外事故之認定，應著重「主力近因原則」，以是
    否突發性、意外性（即不可預知性）、外來性等因素作個案
    客觀之認定，此以「主力近因原則」認定是否屬意外事故，
    亦為兩造所是認。茲就張鎮奎之殘廢及死亡是否燙傷之意外
    傷害事故所造成，其間是否有相當因果關係？分述如下：
  (一)張鎮奎右足燙傷，引發蜂窩性組織炎，傷口未能癒合，造成
    皮膚壞死，且細菌感染，而須截肢及致死亡。張鎮奎本身患
    有糖尿病及尿毒症，糖尿病易引起週邊血管阻塞，細微傷口
    即可能導致細胞組織壞死，而不易癒合，尿毒症之長期洗賢
    病人，易因Ｔ細胞功能降低、血液淋巴細胞轉化率下降，各
    類免疫球蛋白活性下降，影響細胞免疫功能，導致患者免疫
    力低下，容易感染等結果。但糖尿病患者除非是肢端壞死，
    應有傷口始會造成細胞組織壞死，並非糖尿病患者一定會有
    細胞組織壞死而須截肢之現象，糖尿病患者若未受傷即不致
    造成截肢之結果，是張鎮奎患有糖尿病於當時若未發生燙傷
    之意外，即不會造成截肢及死亡之結果；另尿毒症患者於受
    傷後固會因免疫力弱而容易感染細菌，張鎮奎亦須先受傷始
    會感染細菌，張鎮奎若未發生燙傷之意外，即不會無端因尿
    毒症而感染細菌，則張鎮奎之患尿毒症，當時如未發生燙傷
    之意外，亦不會造成截肢及死亡之結果。因此張鎮奎之所以
    會造成截肢及死亡之結果，乃係其發生燙傷之意外，因其本
    身患有糖尿病及尿毒症，故引發蜂窩組織炎，傷口未能癒口
    ，造成皮膚壞死，感染細菌，張鎮奎之截肢及死亡，應係患
    有糖尿病及尿毒症之張鎮奎受有燙傷之意外，燙傷即係張鎮
    奎截肢及死亡之主力近因，而張鎮奎患有糖尿病及尿毒症則
    係張鎮奎燙傷之傷口未能癒合及感染細菌之原因，張鎮奎之
    傷口原係燙傷所致，故其傷口之未能癒合及細菌感染亦係燙
    傷所致。又張鎮奎之截肢及死亡固然與張鎮奎之糖尿病及尿
    毒症有關，張鎮奎若未患有糖尿病及尿毒症，不致會造成截
    肢及死亡之結果，但張鎮奎若未發生燙傷之意外，其原患之
    糖尿病及尿毒症即不會引發，造成皮膚組織壞死及感染細菌
    ，張鎮奎尚不會因此截肢及死亡，張鎮奎因發生燙傷之意外
    ，乃引發糖尿病及尿毒症，終致發生截肢及死亡之結果，而
    意外傷害事故所指非由疾病引起之外來突發事故，已經不限
    於被保險人身體蒙受之傷害以意外事故為直接且單獨之原因
    ，張鎮奎因燙傷之意外事故所致之截肢及死亡自符合系爭保
    險單條款第5款所定之意外傷害事故。再張鎮奎雖患有糖尿
    病及尿毒症，但被害人的特殊體質對因果關係的成立不生影
    響，故在探討張鎮奎之燙傷意外事故，與其截肢及死亡是否
    有相當因果關係，即不能排除張鎮奎患有糖尿病及尿毒症之
    特殊體質，以一般人之體質而論，燙傷之意外事故與截肢及
    死亡有無因果關係，自應以張鎮奎之特殊體質在一般情形下
    ，若遭受燙傷之意外是否會造成截肢及死亡同一結果為判斷
    標準，張鎮奎之截肢及死亡既係其燙傷之傷口未能癒口致皮
    膚壞死及感染細菌所造成，一般人處於張鎮奎之特殊體質情
    況下，亦會有同樣之結果，張鎮奎之燙傷意外與其截肢及死
    亡之結果間顯有相當因果關係存在，被上訴人以一般人之體
    質為準，認為一般人並不會因燙傷導致傷口無法癒合而致截
    肢及死亡，推斷兩者之間無相當因果關係存在，應無可採。
  (二)張鎮奎之燙傷與治療過程結果發生之截肢及死亡暨其因果關
    係，經原審法院依上訴人之聲請將張鎮奎分別於菩提醫院及
    台中醫院治療之全部病歷資料送請台灣大學醫學院附設醫院
    （下稱台大醫院）鑑定，經該院以94年4月25日（90）校附
    醫秘字第08535號函覆鑑定意見為：「(一)高齡、糖尿病及尿
    毒症本身均屬高危險群病人，若有傷口，常不易復原。(二)病
    患由傷口燙傷、蜂窩性組織炎，以致截肢，為一系列之病情
    變化，有其因果關係。(三)病患之死亡原因，可能有1.由於傷
　　口感染太久，雖行截肢，仍造成敗血症而休克。2.其他原因
　　，如呼吸道因痰梗塞、突發性心臟病或中風等，亦有其可能
  　性。惟如屬後者，則與前述之燒傷不一定有直接關係。」（
    見原審卷82頁）兩造就該鑑定結果，分別具狀提出疑義、意
    見，經本院再函請台大醫院予以澄清及確認說明，經該院先
    於90年10月17日以（90）校附醫祕字第25786號函謂：「(一)
    燙傷與截肢間有其因果關係，此乃肯定之答覆。(二)燙傷與死
    亡確定有其因果關係。如前所述，醫學上，特別是未經病理
    解剖之案例，無法百分之百確定其死亡原因。就本案而言，
    燙傷最有可能為導致其死亡之原因，雖然病人無心臟及呼吸
    道方面之病史，但仍有可能發生心臟問題及呼吸道阻塞而致
    死，惟相對而言其可能性很低；即使有發生，亦是由於燙傷
    而引發此類病變。因此，燙傷和病人死亡有絕對之因果關係
    。」復於90年12月31日以（90）校附醫秘字第32750號函謂
    ：(一)、針對本病例之截肢原因，糖尿病及尿毒症是遠因，此
    類病人即使無外傷，亦常因肢端壞死而需截肢。燙傷則為近
    因，由於傷口存在而導致細菌感染，終至截肢及死亡。因此
    ，糖尿病、尿毒症及燙傷與截肢，其間有絕對因果關係。
    (二)、患有糖尿病，甚至尿毒症之病人，已是相當末期之病患
    ，即使沒有此次燙傷，將來亦會因腎衰竭等原因而導致死亡
    。燙傷事件加上細菌感染，只是加速此種過程之進行，使其
    器官更進一步的惡化。因此，糖尿病、尿毒症及燙傷與病人
    之死亡有絕對因果關係。」有各該函文在卷可稽（見本院上
    字卷87、111頁）。由上鑑定結果可知，燙傷與張鎮奎之被
    截肢有絕對之因果關係，為3次函文所明確肯認。至於燙傷
    與死亡結果之因果關係，雖第一次函文未肯定答覆，惟第2
    、3 次函文中均亦肯定其間有絕對因果關係。再各該函文中
    雖亦謂張鎮奎本身之糖尿病及尿毒症，對造成截肢及死亡亦
    有因果關係，但函中已載述糖尿病及尿毒症是遠因，燙傷則
    為近因；又載燙傷事件加上細菌感染，會加速病情惡化，造
    成提早死亡之結果，可見如無燙傷事件，張鎮奎本不致於提
    前死亡。蓋任何人最終均會因器官衰竭而踏上死亡一途，在
    無外力因素之情況下，器官衰竭乃是一緩慢進行之過程，張
    鎮奎患有糖尿病及尿毒症雖然遲早會因腎衰竭等原因死亡，
    但在正常情況下，若無燙傷意外，其死亡是可被預期在一緩
    慢器官衰竭之過程中死亡，其時間依張鎮奎過去病情控制良
    好之狀況，張鎮奎之生命年數應不僅如此，而張鎮奎卻在燙
    傷發生後一個月間即死亡，堪認燙傷意外乃張鎮奎死亡之主
    力近因。本件燙傷事故屬突發性、不可預測性、外來性，非
    因疾病所引發，所造成張鎮奎截肢及死亡結果，自屬系爭保
    險契約所稱之意外傷害事故，與張鎮奎之截肢及死亡自具有
    相當因果關係。
　(三)被上訴人辯稱：因被保險人行第1次截肢，僅針對右足第5趾
　  而已，足證被保險人燙傷部位僅在右足第5趾，而未燙傷其
    他部位，依一般經濟法則，一般人第5足燙傷顯不至於造成
    截肢及死亡，被保險人燙傷右小趾，與其殘廢及死亡之結果
    間實無相當因果關係云云。查張鎮奎於89年1月4日先行右足
    第5趾截肢手術，再於同月25日行右側膝下截肢，張鎮奎第1
    次截肢固僅針對右足第5趾而已，但張鎮奎截肢之部位與其
    燙傷之部位並無必然之關係，並非張鎮奎截肢僅右足第5趾
    ，即表示其燙傷部位僅在右足第5趾，被上訴人以張鎮奎第1
    次截肢僅針對右足第5趾，而認其燙傷部位僅在右足第5趾，
    而未燙傷其他部位，已屬無據。且由菩提醫院診斷證明書所
    載張鎮奎「右足燙傷併蜂窩組織炎」（見原審卷第39頁），
    台中醫院診斷證明書所載張鎮奎「右足燙傷併傷口發炎」（
    見原審卷第40頁，及台中醫院所檢送張鎮奎右足燙傷之照片
    （附原審卷第106、107頁）所示張鎮奎係右足燙傷1大片，
    張鎮奎自非僅燙傷右足第5趾。再由菩提醫院出具之勞工保
    險傷病診斷書載明「病人因傷口感染，經評估須進行右足膝
    下截肢」（見原審卷第23頁），顯然張鎮奎在轉診至台中醫
    院之前，菩提醫院已評估張鎮奎須進行右足膝下截肢，張鎮
    奎燙傷之部位自非僅在右足第5趾，被上訴人此部分所辯，
    亦無可採。
　(四)台中醫院所出具之死亡診斷載明「張鎮奎死亡原因(1)直接引
　  起死亡之疾病或傷害先行原因：甲、心肺衰竭（30分鐘），
    若有引起上述死因之疾病或情況：乙、尿毒症（6年），丙
    、糖尿病（10多年）；(2)其他對於死亡有影響之疾病或身體
    狀況（但與引起死亡之疾病或傷害無直接關係者），右足慢
    性傷口經膝下截肢」（見原審卷第19頁），被上訴人因此據
    以抗辯張鎮奎之燙傷並非引起死亡之原因，長期之尿毒症及
    糖尿病始係致死直接主因，即張鎮奎係因傷口不易癒合，細
    菌感染，引發血菌病，因多重器官衰竭而死亡，係長期疾病
    所致云云。但張鎮奎死亡之直接原因固係因患有糖尿病及尿
    毒症，使得傷口不易癒口，細菌感染，引發血菌症（即敗血
    症），但張鎮奎之傷口不易癒合，細菌感染，均係因燙傷之
    意外事故所引起，張鎮奎之死亡即不能謂與其燙傷無關，張
    鎮奎之死亡診斷書亦認右足慢性傷口經膝下截肢對死亡有影
    響，至該死亡診斷書認右足慢性傷口經膝下截肢與死亡無直
    接關係，依前所述，亦不能否定張鎮奎燙傷與死亡間之相當
    因果關係，及張鎮奎之死亡係因燙傷之意外傷害事故所造成
    ，被上訴人依張鎮奎之死亡診斷書抗辯張鎮奎之死亡並非燙
    傷所引起，應屬無據。
　(五)被上訴人復辯稱：張鎮奎90年1月4日至同年30日血糖控制不
　  良，最高值達487，超過正常值120，同月25日截肢後傷口持
    續不癒合，顯示張鎮奎之糖尿病及尿毒病，自始至終均未獲
    控制而導致死亡，尚難符合保險單條款所定之意外傷害事故
    等語。但張鎮奎之血糖控制不良乃是在燙傷事故發生後才產
    生，在燙傷事故發生之前，張鎮奎雖罹患糖尿病及尿毒病多
    年，病情一直穩定，血糖控制良好，張鎮奎之血糖控制不良
    ，即是燙傷所造成，另傷口持續不癒合，該傷口亦係燙傷所
    致，故張鎮奎因糖尿病及尿毒症於張鎮奎燙傷之後均未獲控
    制而導致截肢及死亡，自係燙傷引發糖尿症及尿毒症，若非
    該燙傷之意外，張鎮奎之糖尿病及尿毒症仍在控制之下，張
    鎮奎不致於當時因糖尿病及尿毒症無法控制致截肢及死亡，
    被上訴人否認張鎮奎之截肢及死亡係屬意外傷害事故，要無
    足取。
五、繼承人自繼承開始時，除專屬於被繼承人之權利義務外，承
    受被繼承人財產上之一切權利義務，此觀民法第1148條之規
    定自明。被上訴人辯稱：依系爭保險單條款第25條第4項之
    約定，殘廢保險金之受益人為被保險人本人，不得變更，且
    殘廢保險金之給付目的，係在填補被保險人因殘廢造成不便
    與痛苦之不利益，故殘廢保險金係專屬於被保險人一身之權
    利，被保險人之繼承人不得繼承之，上訴人等4人實無由繼
    承張鎮奎之殘廢保險金給付請求權云云。惟保險金給付請求
    權係財產權，本無專屬性，法律亦未加以限制不得繼承，依
    法即得為繼承之標的，系爭保險單條款第25條第4項所定「
    殘廢保險金的受益人，為被保險人本人，本公司不受理其指
    定或變更，」，僅係約定殘廢保險金之受益人為被保險人本
    人，不得變更，之所以有此約定，乃在避免殘廢保險金之受
    益人非被保險人本人，會有道德危險之虞，並非因此約定而
    使被保險人之保險金給付請求權成為專屬被保險人之權利，
    而不得由其繼承人繼承，至殘廢保險金填補被保險人因殘廢
    造成不便與痛苦不利益之給付目的，於被保險人死亡後其保
    險金給付請求權之利益即應歸被保險人之繼承人，而非由保
    險人享受，故被上訴人此部分辯解委無可採。
六、系爭保險單條款第5條約定：「被保險人於本契約有效期間
    內，因遭受意外傷害事故，致其身體蒙受傷害而致成殘廢或
    死亡時，依照本契約約定，給付保險金。」第6條約定：「
    被保險人於本契約有效期間內遭受第5條約定的意外傷害事
    故，自意外傷害事故發生之日起180日以內死亡者，本局壽
    險處按保險金額給付身故保險金。」第7條第1項約定：「被
    保險人於本契約有效期間內遭受第5條約定的意外傷害事故
    ，自意外傷害事故發生之日起180日以內致成附表所列28項
    殘廢程度之一者，本局壽險處給付殘廢保險金，其金額按該
    表所列之給付比例計算。」第8條約定：「本契約各被保險
    人殘廢、身故或喪葬費用保險金的給付，其合計分別最高以
    各被保險人之保險金額為限」，另中央人壽意外傷害住院醫
    療日額給付團體保險附約第12條第1項約定：「被保險人於
    本附約有效期間內因傷害，或由此引起的併發症，經登記合
    格的醫師或醫院診斷確定必須住院並經住院治療時，本局壽
    險處依照其所投保單位之每日傷害住院醫療日額乘實際住院
    日數給付傷害住院醫療日額保險金；但每次給付日數最高以
    90日為限。」查張鎮奎因意外燙傷右足，於88年12月31日入
    菩提醫院治療，89年1月3日在菩提醫院的建議下轉診至台中
    醫院，惟張鎮奎之治療並未中斷，張鎮奎需轉診乃因菩提醫
    院技術資源上的不足，且張鎮奎轉診至台中醫院後，亦係治
    療因意外燙傷所導致之傷害，被上訴人僅給付張鎮奎於菩提
    醫院4天住院費用，拒不給付轉診後之住院醫療費用每日1,0
    00元住院28天共28,000元，並無依據；又張鎮奎因燙傷意外
    造成一下肢踝關節以上缺失，殘廢等級為第3級，被上訴人
    應給付張鎮奎保險金額之百分之50即1,000,000元，是上訴
    人等4人依繼承及系爭保險契約請求被上訴人給付殘廢保險
    金1,000,000元及住院醫療日額給付28,000元，合計1,028,0
    00元，應無不合。再系爭保險契約之身故保險金，張鎮奎已
    指定上訴人甲○○為受益人，張鎮奎自88年12月24 日發生
    燙傷意外，至其89年1月31日死亡，期間僅38天，符合請領
    意外身故保險之「自傷害日起至身故在180天內」期限，系
    爭保險契約之投保金額為2,000,000元，身故保險金應為保
    險金額扣除殘廢保險金後之1,000,000元，故上訴人甲○○
    依系爭保險契約請求被上訴人給付身故保險金1,000,000元
    ，應予准許。又保險法第34條規定「保險人應於要保人或被
    保險人交齊證明文件後，於約定期限內由給付賠償金額。無
    約定期限者，應於接到通知後15日內給付之。保險人因可歸
    責於自己之事由致未在前項規定期限內為給付者，應給付遲
    延利息年利一分。」系爭保險單條款第17條第2項亦約定「
    本公司應於收齊前項文件後15日內給付之，逾期本公司按年
    利一分加計利息給付。」上訴人甲○○已於89年3月16日備
    齊相關文件向被上訴人申請張鎮奎死亡給付之全部保險金額
    2,000,000元之理賠（見原審卷第174頁之理賠給付申領書）
    ，則上訴人依上開規定請求被上訴人給付上訴人甲○○身故
    保險金1,000,000元自89年4月1日起按年利率百分之10計算
    之遲延利息，及給付上訴人等4人殘廢給付保險金1,000,000
    元及醫療日額給付28,000元共1,028,000元自起訴狀繕本送
    達之第16日起即90年2月23日起按年利率百分之10計算之遲
    延利息，亦屬正當，應予准許。
七、綜上所述，被上訴人應給付上訴人甲○○1,000,000元，及
    自89年4月1日起按年利率百分之10計算之利息；應給付上訴
    人等4人1,028,000元，及自90年2月23日起按年利率百分之
    10 計算之利息。原審未予詳察，遽為上訴人敗訴之判決，
    上訴論旨指摘原判決不當，求予廢棄改判，為有理由，爰由
    本院廢棄原判決，改判如主文第2、3項所示。兩造分別陳明
    願供擔保，聲請宣告假執行及免為假執行，均核無不合，爰
    酌定適當之擔保金額予以宣告。
八、據上論結，本件上訴為有理由，依民事訴訟法第450條、第
    78條、第463條、第390條第2項、第392條，判決如主文。
中　　華　　民　　國　　94　　年　　10　　月　　12　　日
　　                  民事第四庭審判長法　官  黃斐君
                                      法　官  張浴美
                                      法　官  陳蘇宗
以上正本係照原本作成。
被上訴人得上訴。
如對本判決上訴，須於收受判決送達後二十日內向本院提出上訴
書狀，其未表明上訴理由者，應於提出上訴後二十日內向本院提
出上訴理由書 (須按他造人數附具繕本)。
上訴時應提出委任律師為訴訟代理人之委任狀。具有民事訴訟法
第四百六十六條之一第一項但書或第二項之情形為訴訟代理人者
，另應附具律師及格證書及釋明委任人與受任人有該條項所定關
係之釋明文書影本。
　                                    書記官　吳麗慧
中　　華　　民　　國　　94　　年　　10　　月　　17　　日
                                                      Ｈ
